【裁判字號】    92,上訴,3062
【裁判日期】    920912
【裁判案由】    殺人未遂等
【裁判全文】
臺灣高等法院刑事判決                          九十二年度上訴字第三０六二號
    上  訴  人
    即 自訴 人  甲○○
    被      告  乙○○○作戰學校
    代  表  人  丙○○
    被      告  丁○○
右上訴人因被告等殺人未遂等案件，不服臺灣桃園地方法院，九十二年度自更字第五
號，中華民國九十二年七月四日第一審判決，提起上訴，本院判決如左：
    主  文
上訴駁回。
    理  由
一、本件自訴意旨詳如附件自訴狀所載。
二、查法人除有明文規定外，在刑事實體法上不認其有犯罪能力，在刑事程序法上不
    認其有當事人能力，故以法人為被告而起訴（包含自訴），即屬違背規定，應為
    不受理之判決，最高法院五十四年台上字第一八九四號著有判例。本件依自訴狀
    所載，被告為乙○○○作戰大學，上訴人即自訴人於原審九十二年六月二十日訊
    問時亦為相同之陳述。查「乙○○○作戰大學」為政府組織之法人，並非自然人
    ，自訴人對之自訴之貪瀆犯行，有關之實體法並無處罰法人之特別規定，則在刑
    事訴訟程序法上自無當事人能力，自訴人對之提起自訴即有不合，原審不經言詞
    辯論而為不受理之判決並無不合。
三、次查案件曾為不起訴處分，而違背刑事訴訟法第二百六十條規定再行起訴者，應
    諭知不受理之判決。同法第三百零三條第四款定有明文，此項規定於自訴程序準
    用之，亦為同法第三百四十三條所明定。自訴人自訴殺人未遂部分，依自訴狀之
    記載，其自訴之被告為當時之行為人中隊長丁○○。不論自訴人所指殺人未遂犯
    行係於民國六十二年九月十七日或九月十八日，但查同一事實，自訴人前向臺灣
    桃園地方法院檢察署提出告訴，分別經該檢察署檢察官偵查後，認為追訴權時效
    已完成，於九十一年九月二十日及八月十三日以九十一年度偵字第一六六○九號
    及偵字第一四六三四號為不起訴處分確定之事實，有卷附自訴狀、不起訴處分書
    附卷可稽，並經原審調取前開案件審閱屬實，自訴人於前開不起訴處分後，再提
    起本件自訴，並未述有何刑事訴訟法第二百六十條所規定之情形，其就同一事
    實再行提起自訴，即屬違背規定，原審依前揭規定，不經言詞辯論，為不受理之
    判決亦無不合。
四、上訴意旨仍執陳詞指摘原判決不當，經核非有理由，應駁回其上訴，並不經言詞
    辯論為之。至上訴人於刑事訴訟上訴狀上，雖載稱「：：我在狀紙上是寫著刑事
    訴訟告訴狀，但沈士亮法官卻拿到刑庭去審理」云云，核閱上訴人即自訴人於原
    審之狀紙，並無記載告訴狀字樣，且其狀紙之末係載「謹狀  臺灣桃園地方法院
    簡易法庭（治安法庭）（刑事庭）」，係提出於臺灣桃園地方法院，而非提出於
    臺灣桃園地方法院檢察署，稽其用意，應係提起自訴，而非告訴，甚為顯著，附
    此明。
據上論斷，應依刑事訴訟法第三百六十八條、第三百七十二條，判決如主文。
中      華      民      國    九十二    年      九      月     十二     日
                              臺灣高等法院刑事第十八庭
                                  審判長法  官  吳      敦
                                        法  官  吳  明  峰
                                        法  官  劉  慧  芬
右正本證明與原本無異。
如不服本判決，應於收受送達後十日內向本院提出上訴書狀，其未敘述上訴之理由者
並得於提起上訴後十日內向本院補提理由書（均須按他造當事人之人數附繕本）。
                                        書記官  鄒  賢  英
中      華      民      國    九十二    年      九      月     十五     日


司法院資訊處製作；財團法人民間司法改革基金會備份。
